臺灣高雄地方法院民事裁定
109年度消債清字第58號
聲  請  人  楊秀惠  
0000000000000000

代  理  人  陳靜娟律師
上列當事人因消費者債務清理事件聲請清算，本院裁定如下：
    主  文
聲請人楊秀惠自中華民國一○九年八月二十五日下午四時起開始
清算程序。
命司法事務官進行本件清算程序。
    理  由
一、聲請意旨略以：伊有不能清償債務情事，前向本院聲請調解
    債務清償方案，惟調解不成立。伊又未經法院裁定開始更生
    程序或許可和解或宣告破產，爰聲請清算等語。
二、按債務人不能清償債務或有不能清償之虞者，得依本條例所
    定更生或清算程序，清理其債務；法院開始清算程序之裁定
    ，應載明其年、月、日、時，並即時發生效力；法院開始更
    生或清算程序後，得命司法事務官進行更生或清算程序，必
    要時得選任律師、會計師或其他適當之自然人或法人1人為
    監督人或管理人，消費者債務清理條例（下稱消債條例）第
    3條、第80條前段、第83條第1項、第16條第1項分別定有明
    文。
三、經查：
  ㈠聲請人前於民國109年1月15日提出債權人清冊，向本院聲請
    調解債務清償方案，經本院109年度司消債調字第40號受理
    ，於109年2月18日調解不成立，聲請人於同日以言詞聲請清
    算等情，業經本院依職權調閱上開調解卷宗核閱無訛。
  ㈡聲請人於106年度至108年度申報所得各為7元、7元、8元，名
    下無財產，有裕隆汽車製造股份有限公司股票13股，並有國
    泰人壽保單解約金105,889元（已扣除保單借款649,603元）
    、友邦人壽保單解約金1,769元，至富邦人壽部分，則無有
    效保單；又聲請人罹右側甲狀腺結節，其自陳於聲請清算前
    2年即無業，長子、次子於107年7月以前每月各給付聲請人5
    ,000元扶養費，自107年6月起至108年10月每月領取勞保老
    年年金，108年11月起則每月領取19,251元，現未領取其他
    補助等情，有財政部高雄國稅局106年及107年綜合所得稅各
    類所得資料清單及財產歸屬資料清單【本院109年度司消債
    調字第40號卷（下稱調卷）第10至12頁】、108年稅務電子
    閘門財產所得調件明細表（本案卷第84頁）、財產及收入狀
    況說明書（調卷第4至5頁）、債權人清冊（本案卷第104頁
    ）、戶籍謄本（本案卷第31頁）、勞工保險被保險人投保資
    料表（調卷第13至14頁）、個人商業保險查詢結果表（本案
    卷第40頁）、財團法人金融聯合徵信中心前置協商專用債權
    人清冊（調卷第7至9頁）、信用報告（本案卷第34至35頁）
    、社會補助查詢表（本案卷第85至87頁）、高雄市政府都市
    發展局函（本案卷第95頁）、勞動部勞動力發展署高屏澎東
    分署函（本案卷第15頁）、勞動部勞工保險局函（本案卷第
    14頁、第96頁）、臺灣集中保管結算所股份有限公司函（本
    案卷第20至26頁）、存簿（本案卷第42至43頁）、健保投保
    紀錄（本案卷第47頁）、本院109年2月18日調查程序筆錄（
    調卷第35頁）、聲請人109年6月2日補正狀（本案卷 第27至
    28頁）、聲請人109年7月24日補正狀（本案卷第103頁）、
    高雄長庚醫院診斷證明書（本案卷第46頁）、友邦人壽保險
    股份有限公司函（本案卷第19頁）、富邦人壽保險股份有限
    公司陳報狀（本案卷第16頁）、國泰人壽保險股份有限公司
    函（本案卷第17至18頁）、國泰人壽保單借還款紀錄（本案
    卷第37至38頁）等附卷可參。依聲請人上述工作、收入情形
    ，其雖陳稱長子、次子僅給付扶養費至107年7月，惟考量聲
    請人係於本院109年2月18日調查程序中自陳每月領取勞保老
    年年金，且2名子女現每月各給付扶養費5,000元，卻於109
    年6月2日及7月24日之補正狀改稱子女因聲請人領取勞保年
    金而僅給付扶養費至107年7月，前後僅差數月，說詞迥異，
    顯悖常情，況聲請人之長子、次子於106年至108年之收入逐
    年大幅增加，並無因收入減少再難給付扶養費之情事，是認
    聲請人子女應仍有持續給付扶養費，而以聲請人自陳每月領
    取之勞保老年年金加計長子及次子每月各給付之5,000元共
    計29,251元（計算式：19,251＋5,000×2＝29,251），核算其
    現在償債能力之基礎，堪認妥適。
  ㈢關於聲請人個人日常必要支出部分，聲請人主張每月支出10,
    100元乙情。按債務人必要生活費用，以最近一年衛生福利
    部或直轄市政府所公告當地區每人每月最低生活費一點二倍
    定之，消債條例第64條之2第1項定有明文。本院參酌衛福部
    社會司所公告109年度高雄市最低生活費為13,099元，1.2倍
    即15,719元。又聲請人陳稱租屋居住，惟租金均由子負擔，
    客觀上無房屋費用支出，故於計算聲請人個人每月必要生活
    費時，即應自前開已包括居住費用在內之每月最低生活費用
    中，扣除相當於房租支出所佔比例（大約為24.36％）。即11
    ,890元【計算式：15,719－（15,719×24.36%）＝11,890】，
    聲請人主張每月必要支出約10,100元，尚屬合理，應予採計
    。
  ㈣綜上所述，聲請人每月平均收入為29,251元，扣除必要生活
    費10,100元後，尚餘19,151元。而聲請人目前負債總額為11
    ,745,912元（調卷第22至30頁、第34頁、本案卷第97至102
    頁，包括：花旗銀行、中國信託銀行、台灣銀行、陽光資產
    管理股份有限公司），扣除國泰人壽、友邦人壽保單解約金
    共計107,658元後，以上開餘額按月攤還結果，至少約須51
    年【計算式：（11,745,912－107,658）÷19,151÷12＝51】始
    能清償完畢，堪認聲請人確有不能清償債務之情事。從而，
    聲請人向本院聲請清算，應予准許，並命司法事務官進行本
    件清算程序。
四、依消債條例第11條第1 項、第83條第1 項、第16條第1 項，
    裁定如主文。
中　　華　　民　　國　 109　　年　　8 　　月　　25　　日
              　　民事庭　　法　官　賴寶合
以上正本係照原本作成。
本裁定不得抗告。
中　　華　　民　　國　 109　　年　　8 　　月　　25　　日
  　                        書記官　胡美儀